【裁判字號】    98,訴,380
【裁判日期】    980605
【裁判案由】    侵權行為損害賠償
【裁判全文】
臺灣士林地方法院民事判決               98年度訴字第380號
原      告  丙○○
訴訟代理人  高宏文律師
複 代理 人  黃曉妍律師
被      告  乙○○
訴訟代理人  甲○○
上列當事人間侵權行為損害賠償事件，本院於民國98年5月25日
言詞辯論終結，判決如下：
    主      文
被告應給付原告新臺幣捌拾貳萬伍仟玖佰伍拾元及自民國九十七
年十一月二十八日起至清償日止，按週年利率百分之五計算之利
息。
原告其餘之訴駁回。
訴訟費用新臺幣壹萬伍仟捌佰伍拾元由被告負擔二分之一即新臺
幣柒仟玖佰貳拾伍元，餘由原告負擔。被告應賠償原告所預繳之
訴訟費用新臺幣柒仟玖佰貳拾伍元。
本判決原告勝訴部分，於原告以新臺幣貳拾捌萬元供擔保後，得
假執行。
原告其餘假執行之聲請駁回。
    事實及理由
一、本件原告起訴主張：被告於民國97年5月10日下午7時10分許
    ，駕駛車號8A─6996號自用小客車（下稱「系爭小客車」）
    沿臺北市○○○路由北往南方向行駛，行經臺北市士林區○
    ○○路○ 段與克強路口前停車購物後，本應注意汽車駕駛於
    起駛前，應讓行進中之車輛優先通行，且依當時天候、路況
    良好，並無不能注意之情事，竟疏於注意，適有伊騎乘車號
    K3D ─065 號重型機車（下稱「系爭機車」）於同方向途經
    該路段，因閃避不及，致系爭機車撞擊系爭小客車之左前方
    保險桿，使伊受有右二至四蹠骨骨折與趾頭撕裂傷等傷害，
    為此，爰依侵權行為之法律關係，訴請被告賠償伊醫療費新
    臺幣（下同）2 萬750 元、醫療雜項支出1,280 元、就醫交
    通費3,710 元、無法工作之勞動能力損失70萬210 元、精神
    上損害97萬4,050 元，扣除被告已給付之20萬元，尚應賠償
    150 萬元等語。並聲明：(一)被告應給付原告170 萬元及自起
    訴狀繕本送達翌日起至清償日止，按週年利率5%計算之利息
    。(二)原告願供擔保，請准宣告假執行。
二、被告則以：原告請求之醫療費用，應以健保醫療院所之相關
    診療費用為準，而原告應僅需休養6 週，故其無法工作之損
    失應為7 萬5 千元，另原告請求之慰撫金過高，且伊已賠付
    原告20萬元等語，資為抗辯。並聲明：原告之訴駁回。
三、兩造不爭執之事實：
  (一)被告於97年5月10日下午7時10分許，駕駛系爭小客車沿臺北
    市○○○路由北往南方向行駛，行經臺北市士林區○○○路
    ○ 段與克強路口前停車購物後，本應注意汽車駕駛於起駛前
    ，應讓行進中之車輛優先通行，且依當時天候、路況良好，
    並無不能注意之情事，竟疏於注意，適有原告騎乘系爭機車
    於同方向途經該路段，因閃避不及，致系爭機車撞擊系爭小
    客車之左前方保險桿，使原告受有右二至四蹠骨骨折與趾頭
    撕裂傷等傷害。
  (二)被告之過失行為與原告受傷間有相當因果關係，並經本院士
    林簡易庭97年度士交簡字第1942號刑事簡易判決過失傷害罪
    確定。
  (三)原告因系爭車禍受傷，而支出醫療費2萬750元、醫療雜項支
    出1,280元、就醫交通費3,710元。
  (四)原告於系爭車禍發生前，平均每月薪資5萬10元。
  (五)被告已給付原告20萬元。
四、本院得心證之理由：
    原告主張伊因被告之過失侵權行為而受傷，被告尚應賠償伊
    150 萬元等語，惟為被告所否認，並以前揭情詞置辯。是本
    件爭點即為：原告得請求被告賠償多少損害？茲分述如下：
  (一)按因故意或過失，不法侵害他人之權利者，負損害賠償責任
    ；汽車、機車或其他非依軌道行駛之動力車輛，在使用中加
    損害於他人者，駕駛人應賠償因此所生之損害，民法第184
    條第1 項前段、第191 條之2 前段分別定有明文。原告確係
    因被告之過失行為而受傷，已如前述，則原告自得依前揭規
    定，請求被告賠償其所受之損害。
  (二)茲審酌原告所得請求之各項金額如下：
    1.醫療費及醫療雜項支出部分：
      按不法侵害他人之身體或健康者，對於被害人因此增加生
      活上之需要時，應負損害賠償責任，民法第193條第1項定
      有明文。經查，原告因遭被告撞傷，截至98年4月8日止，
      已支出醫療費用2 萬750 元及購買護踝之費用1,280 元，
      為被告所不爭執，稽之原告所受傷害及各收據所載醫療科
      別、用途、項目或品名，均屬因被告不法侵害後所需治療
      上必要之費用，及增加生活上需要之必要費用，是原告自
      得於該範圍內請求被告如數賠償。
    2.因治療及復健所支出之交通費部分：
      原告主張因遭被告撞傷出院後行動不便，僅能搭乘計程車
      回診治療，共支出計程車費3,710 元等情，亦為被告所不
      爭執，堪認為真正。此部分同屬原告增加生活上需要之必
      要費用，得請求被告如數賠償。
    3.工作損失部分：
      又按不法侵害他人之身體或健康者，對於被害人因此喪失
      或減少勞動能力時，應負損害賠償責任，民法第193 條第
      1 項規定甚明。原告主張伊於車禍前在飛來發推拿休閒中
      心擔任推拿師，平均月薪約5 萬10元，遭被告撞傷後，至
      少須經14個月治療及休養，致伊受有該段期間無法工作之
      損害70萬210 元等語。被告對於原告之職業及收入固不爭
      執，惟辯稱原告休養之期間，應以醫院之診斷為準等語。
      經查，原告於97年5 月10日因系爭車禍所受之傷害，先後
      歷經臺北市立聯合醫院及臺北醫學大學附設醫院手術治療
      ，依臺北醫學大學附設醫院於98年4 月8 日所開立之診斷
      證明書載明：「98年1 月19日行截骨矯正術，98年1 月21
      日出院。手術後6 個月行動不便，需人照顧」等語（本院
      卷第125 頁），此外，臺北醫學大學附設醫院亦於98年5
      月11日以校附醫歷字第0980002191號函復本院稱：「以丙
      ○○小姐之職業推估（需久站與使力），恢復工作約需半
      年」等語（本院卷第140-1 頁），顯見原告自97年5 月10
      日受傷時起，迄98年1 月21日出院後滿6 個月之98年7 月
      20日止，均無法恢復正常工作，故原告依前揭規定，於得
      請求被告賠償該段期間喪失勞動能力之損害71萬6,272 元
      〔計算式：
      50,010×（14+10/31）=716,272，元以下4捨5入〕之範圍
      內，請求被告賠償70萬210元，自屬有據。
    4.精神慰撫金部分：
      復按不法侵害他人之身體、健康、名譽、自由、信用、隱
      私、貞操，或不法侵害其他人格法益而情節重大者，被害
      人雖非財產尚之損害，亦得請求賠償相當之金額，民法第
      195條第1項前段定有明文。原告因被告之不法侵害行為而
      受傷，精神上受有相當之痛苦，自得請求精神慰藉金。本
      院斟酌被告為56年4月7日出生，肇事時年滿41歲，東吳大
      學國貿系畢業，離婚，育有一子，由前妻監護，現於中租
      迪和公司擔任業務，月入約3、4萬元，名下無不動產，負
      債約5 百萬元；原告則為57年11月11日出生，金華女中畢
      業，未婚，車禍前在飛來發推拿休閒中心擔任推拿師，平
      均月薪約5 萬10元，名下無不動產，經此車禍受傷，已接
      受2 次手術，至今仍行動不便，需人照料，非但蒙受精神
      上之痛苦，亦使其生活秩序大受影響；被告之過失情節及
      程度，惟已與原告於本院調解成立，並依調解內容先行籌
      款賠償原告20萬元，然原告卻未依調解內容撤回對被告之
      刑事告訴，致被告仍經本院士林簡易庭97年度士交簡字第
      1942號刑事簡易判決過失傷害罪刑確定（本院卷第156 至
      159 頁）等一切情狀，認原告請求被告賠償97萬4,050 元
      精神慰撫金，尚屬過高，應以30萬元為適當。
  (三)綜上所述，原告得請求被告賠償102萬5,950元（計算式：20
    ,750+1,280+3,710+700,210+300,000=1,025,950），扣除被
    告已賠付之20萬元，原告尚得請求被告賠償82萬5,950 元。
    從而，原告依民法第184條第1項前段、第191條之2前段、第
    193條第1項、第195條第1項前段之規定，於訴請被告賠償82
    萬5,950 元及自起訴狀繕本送達被告翌日即97年11月28日起
    至清償日止，按週年利率5%計付遲延利息之範圍內，為有理
    由，應予准許，逾此範圍之請求，則屬無據，為無理由，應
    予駁回。
五、本件訴訟費用額確定為1萬5,850元（即原告預繳之第一審裁
    判費1萬5,850元），並應由被告負擔1/2即7,925元，餘由原
    告負擔。故被告應賠償原告所預繳之訴訟費用7,925元。
六、原告陳明願供擔保，聲請宣告假執行，經核其勝訴部分，於
    法相符，爰酌定相當之擔保金額併予准許；至其敗訴部分，
    其假執行之聲請即失所附麗，應予駁回。
七、本件判決基礎已臻明確，兩造其餘之攻擊防禦方法及訴訟資
    料經本院斟酌後，核與判決不生影響，無一一論述之必要，
    併予敘明。
據上論結，原告之訴為一部有理由、一部無理由，依民事訴訟法
第79條、第87條第1項、第390條第2項，判決如主文。
中    華    民    國    98    年    6     月    5     日
                  民事第二庭  法  官  張國勳
以上正本證明與原本無異。
如對本判決上訴，應於判決送達後20日內向本院提出上訴狀。
中    華    民    國    98    年    6     月    6     日
                              書記官  周玉惠


司法院資訊處製作；財團法人民間司法改革基金會備份。
